臺中高等行政法院判決
　　　　　　　　　　　　　　　　　　 96年度簡字第00313號
原　　　告　黃金鴻即弦昌企業社
訴訟代理人　丁○○
被　　　告　彰化縣政府
代　表　人　甲○○
訴訟代理人　乙○○
　　　　　　戊○○
　　　　　　丙○○
上列當事人間因水污染防治法事件，原告不服行政院環境保護署
中華民國96年2月14日環署訴字第0950097264號訴願決定，提起
行政訴訟，本院判決如下︰
　　主  文
原告之訴駁回。
訴訟費用由原告負擔。
　　事  實
壹、事實概要：
    緣原告於彰化縣員林鎮中央里田中央巷32-3號設廠從事五金
    製造及金屬電鍍、板金、烤漆處理作業，經被告所屬環境保
    護局（下稱彰化縣環保局）依民眾陳情檢舉，於民國（下同
    ）95年7月26日上午10時30分至11時20分許派員前往稽查該
    廠廢（污）水處理設施及廢（污）水排放情形，發現原告未
    依規定申請領有排放許可證，逕行排放事業廢水於地面水體
    。稽查人員乃於排放廢（污）水進入承受水體（排水溝）處
    採樣，經現場檢測結果，氫離子濃度指數（pH）值為2.51；
    另該水樣送該局環境檢驗課檢驗結果：化學需氧量（COD）
    檢測值為446毫克∕公升（mg/L），鋅（Zinc）檢測值為135
    毫克∕公升（mg/L），皆未符合「放流水標準」所定限值（
    電鍍業：氫離子濃度指數（pH）值6.0～9.0、化學需氧量
    100毫克∕公升、鋅5.0毫克∕公升），且原告前經被告機關
    處分（94年9月9日府授環稽字第0940160769號函附處分書）
    後，於94年11月23日自報停工，經查證仍有作業情事並非屬
    實，核認違反水污染防治法第7條第1項及第14條第1項規定
    ，並符合同法第73條第3款所規定之「情節重大」，被告機
    關從一重處分依同法第40條規定裁處新台幣（下同）12萬元
    罰鍰（裁處書編號：00-000-000000號），及同條後段規定
    為勒令停工處分（裁處書編號：00-000-000000號）。原告
    不服上述罰鍰處分，提起訴願，遭決定駁回，遂提起行政訴
    訟。
貳、兩造聲明：
  一、原告聲明求為判決：
      訴願決定及原處分均撤銷。
　二、被告聲明求為判決：
      駁回原告之訴。
參、兩造之爭點：
  一、原告主張之理由：
（一）按本件係因被告機關承辦人員利用職權捏造不實誣指原告
      違反水污染防治法一案，其實95年7月26日上午8時許，原
      告全家外出自宅內無人在家，至下午2時餘回來。被告機
      關所稱：於95年7月26日上午10時30分至11時20分之間派
      員在原告之處稽查，該次稽查紀錄載明：2.查該廠從事電
      鍍作業，稽查時該廠大門深鎖，由後方查看，發現堆高機
      於廣場前操作中，至前門已無人應門。3.稽查時於大門右
      側排水管發現有廢水，於排放口處採水送驗，現場檢驗項
      目pH2.51，已超過放流水標準，水溫28.8℃，採樣過程及
      水樣保存皆依規定保存送驗。以上均係被告機關承辦人員
      自編自演，因無證據證明其所採污染廢水為原告工廠所有
      ，且當時有下大雨，原告自宅附近有養豬、養雞舍等數場
      所流出廢水，並非原告所有污染廢水。其實原告已停工許
      久，被告機關於原告家中無人之際利用職權編造原告違反
      水污染防治法並處罰鍰等由，此係被告機關承辦人員捏造
      不實陷害原告。本件確係無所依據，況所取得道路廢水係
      原告房屋大門圍牆水溝與原告無任何關係。
（二）綜上，被告及訴願決定機關均未加以詳查事實真相，並有
      官官相護，令人難以甘服，請准判決如聲明。
  二、被告主張之理由：
（一）按「事業、污水下水道系統或建築物污水處理設施，排放
      廢（污）水於地面水體者，應符合放流水標準。」「事業
      排放廢（污）水於地面水體者，應向直轄市、縣（市）主
      管機關或中央主管機關委託之機關申請，經審查登記，發
      給排放許可證或簡易排放許可文件後，始得排放廢（污）
      水。」「事業或污水下水道系統排放廢（污）水，違反第
      7條第1項規定者，處6萬元以上60萬元以下罰鍰，並通知
      限期改善，屆期仍未完成改善者，按日連續處罰；情節重
      大者，得命其停工或停業；．．．。」「本法第40條所稱
      之情節重大，係指下列情形之一者：三經處分後，自報停
      工改善，經查證非屬實者。」為水污染防治法第7條第1項
      、第14條第1項及第40條、第73條第3款分別定有明文。本
      案原告從事金屬電鍍作業，未依規定申請取得排放許可，
      而逕行排放事業廢水於地面水體，經彰化縣環保局派員於
      95年7月26日稽查採樣檢驗結果，PH指數2.51（最大限值6
      ～9）、化學需氧量446mg/L（最大限值100mg/L）、鋅135
      mg/L（最大限值5mg/L）未符合放流水標準。同時違反水
      污染防治法第7條第1項及第14條第1項規定，惟依行政院
      環境保護署（環保署）90年6月27日環署水字第0036030號
      函解釋係屬同一排放行為，適用「一事不二罰」之原則，
      從一重處分。故從重依水污染防治法第40條規定處原告罰
      鍰12萬元。揆諸首揭法條規定，並無不符。另原告前經被
      告機關94年9月9日府授環稽字第0940160769號函處分並限
      期改善，而於94年11月23日函報停止電鍍作業，惟經查證
      非屬實，為水污染防治法第73條第3款所規定情節重大，
      並依同法第40條規定勒令停工。
（二）本案原告謂：「95年7月26日上午8時全家外出自宅內無人
      在家至下午2時餘回來，稽查人員於95年7月26日至工廠圍
      牆大門外道路邊水溝取得廢水，並栽贓所取得廢水檢驗違
      反水污染防治法案，．．．．．．。」云云。惟彰化縣環
      保局派員於95年7月26日前往現場稽查時發現該廠將廢水
      由廠內排放於廠區外之排水溝，稽查人員遂於該排放口進
      行採樣，如附現場稽查採樣照片、光碟乙片足堪證明，並
      非原告所主張於圍牆外馬路旁取得水溝廢水檢驗；且採樣
      檢驗結果其中鋅135mg/L（最大限值5mg/L）未符合放流水
      標準，與原告係從事金屬電鍍（鍍鋅）作業相吻合。
　　理  由
一、按「事業．．．，排放廢（污）水於地面水體者，應符合放
    流水標準。」「事業排放廢（污）水於地面水體者，應向直
    轄市、縣（市）主管機關或中央主管機關委託之機關申請，
    經審查登記，發給排放許可證或簡易排放許可文件後，始得
    排放廢（污）水。」「事業．．．排放廢（污）水，違反第
    7條第1項．．．規定者，處6萬元以上60萬元以下罰鍰，並
    通知限期改善，．．．；情節重大者，得命其停工或停業；
    必要時，並得廢止其排放許可證、簡易排放許可文件或勒令
    歇業。」「違反第14條第1項．．．規定者，處6萬元以上60
    萬元以下罰鍰，並通知限期補正，屆期仍未補正者，按次處
    罰。」「本法第40條．．．所稱之情節重大，係指下列情形
    之一者：一．．．三經處分後，自報停工改善，經查證非屬
    實者。」水污染防治法第7條第1項、第14條第1項、第40條
    、第45條及第73條第3款分別定有明文。
二、本件原告於彰化縣員林鎮中央里田中央巷32-3號設廠從事五
    金製造及金屬電鍍、板金、烤漆處理作業，經彰化縣環保局
    依民眾陳情，於95年7月26日上午10時30分至11時20分許派
    員前往稽查該廠廢（污）水處理設施及廢（污）水排放情形
    ，發現原告未依規定申請領有排放許可證，逕行排放事業廢
    水於地面水體。稽查人員乃於排放廢（污）水進入承受水體
    （排水溝）處採樣，經現場檢測結果，氫離子濃度指數（pH
    ）值為2.51；另該水樣送該局環境檢驗課檢驗結果：化學需
    氧量（COD）檢測值為446毫克∕公升（mg/L），鋅（Zinc）
    檢測值為135毫克∕公升（mg/L），皆未符合「放流水標準
    」所定限值（電鍍業：氫離子濃度指數（pH）值6.0～9.0、
    化學需氧量100毫克∕公升、鋅5.0毫克∕公升），且原告前
    經被告機關處分（94年9月9日府授環稽字第0940160769號函
    附處分書）後，於94年11月23日自報停工，經查證仍有作業
    情事並非屬實，核認違反水污染防治法第7條第1項及第14條
    第1項規定，並符合同法第73條第3款所規定之「情節重大」
    ，被告機關乃從一重處分依同法第40條規定裁處12萬元罰鍰
    （裁處書編號：00-000-000000號），及同條後段規定為勒
    令停工處分（裁處書編號：00-000-000000號）等情，有彰
    化縣環保局稽查隊環境稽查工作紀錄、現場採證照片、事業
    廢（污）水檢驗報告與裁處書（本院卷第33至38、46、47、
    93至97頁），暨被告前揭94年9月9日府授環稽字第0940160
    769號函及原告94年11月23日聲明書（本院卷第43至45頁）
    附本院卷可稽。原告不服上述罰鍰處分，循序提起行政訴訟
    ，主張其工廠早已停工，彰化縣環保局稽查時採取之廢水非
    其工廠排放者等語。
三、經查，原告於彰化縣員林鎮中央里田中央巷32-3號設廠從事
    五金製造及金屬電鍍、板金、烤漆處理作業，未領有廢（污
    ）水排放許可證之事實，已據被告陳明，並為原告所不爭。
    又彰化縣環保局於95年7月26日上午10時30分至11時20分派
    員前往現場稽查時，該次稽查紀錄載明：「1.本案係民眾陳
    情案件稽查。2.查該廠從事電鍍作業，稽查時該廠大門深鎖
    ，由後方查看，發現堆高機於廣場前操作中，至前門已無人
    應門。3.稽查時於大門右側排水管發現有廢水排放，於排放
    口處採水送驗，現場檢驗項目pH2.51，已超過放流水標準，
    水溫28.8℃，採樣過程及水樣保存皆依規定保存送驗，俟檢
    驗結果後，依相關規定辦理。．．．」等語；雖該稽查紀錄
    事業代表欄簽名處記載「門戶深鎖」，然依彰化縣環保局稽
    查當時拍攝之照片顯示，彰化縣環保局稽查人員稽查採證時
    ，確有堆高機於上述地點廣場前操作中（本院卷第93、94頁
    ），並有車號QF-6092小貨車載運鍍件預備進入廠區（本院
    卷第95頁），且送驗之水樣係於排放廢（污）水進入承受水
    體（排水溝）處採取（本院卷第95至96頁）屬實。參以本院
    96年7月6日前往現場勘驗時，系爭廠址現場確有電鍍設施乙
    套，且彰化縣環保局95年7月26日上午稽查時採取水樣之處
    所，亦確為原告廠區內排放至廠外排水溝之水孔（本院勘驗
    時該管道已被土石封閉），而本院勘驗時分別在前揭電鍍設
    施之電鍍槽內採集鍍液、光澤液及清洗廢水送驗結果，鍍液
    鋅值為20200mg/L、光澤液鋅值為2370mg/L、清洗廢水鋅值
    為4.13mg/L，與原告從事金屬電鍍（鍍鋅）作業及彰化縣環
    保局稽查當日採樣送檢之廢水內含鋅的成分相吻合，有本院
    勘驗筆錄（含現場圖及現場拍攝之照片-第104至122頁）及
    勘驗當日會同履勘即彰化縣環保局依本院指示製作並採樣之
    稽查工作紀錄（含現場圖及現場拍攝之照片）與事業廢（污
    ）水檢驗報告在卷（第129至137頁）可考各情，足證彰化縣
    環保局95年7月26日上午10時30分至11時20分稽查時採取送
    驗之水樣確為原告作業時排放之廢水無誤。是被告據以裁處
    系爭罰鍰，揆諸首揭規定，並無不合。至原告訴訟代理人於
    本院勘驗時提出「讓渡書」乙紙，主張原告工廠內機器早於
    90年12月30日讓渡與訴外人張順昌云云，惟依該讓渡書記載
    「二本件所有機械等全部自即日起讓渡給乙方張順昌先生所
    有，承買人張順昌先生並將上開所有工廠一切機械等點交完
    備後並將所有機械等全部繼續出租甲方黃金鴻使用經營並每
    月租金新台幣柒仟元，每年2月10日付給乙方（即承買人張
    順昌）租金一年份新台幣捌萬肆仟元一次付清」等語（本院
    卷第123、124頁），則由該讓渡書上載內容，自不足為有利
    原告之認定。
四、綜上所述，本件被告所為罰鍰處分（裁處書編號：00-000-0
    00000號）核無違誤，訴願決定遞予維持，亦無不合，原告
    訴訟論旨非可憑採，其訴請撤銷訴願決定及原處分，為無理
    由，應予駁回。又本件適用簡易訴訟程序，爰不經言詞辯論
    而為判決。
據上論結，本件原告之訴為無理由，依行政訴訟法第236條、第
233條第1項、第195條第1項後段、第98條第1項前段，判決如主
文。
中　　華　　民　　國　　96　　年　　10　　月　　31　　日
                       第二庭   法  官　胡  國  棟
以上正本證明與原本無異。
如不服本判決，應於判決送達後20日內，以本訴訟事件所涉及之
法律見解具有原則性者，始得向本院提出上訴狀並表明上訴理由
，經最高行政法院許可，否則不得上訴；如於本判決宣示後送達
前提起上訴者，應於判決送達後20日內補提上訴理由書（均應依
對造人數提出繕本）。
中　　華　　民　　國　　96　　年　　10　　月　　31　　日
　　　　　　　　　　　　        書記官　丁  俊  賢
